【裁判字號】    98,抗,278
【裁判日期】    980624
【裁判案由】    聲明異議
【裁判全文】
臺灣高等法院臺中分院民事裁定  98年度抗字第278號
抗  告  人  丙○○
相  對  人  彰化縣花壇鄉農會
法定代理人  甲○○
代  理  人  乙○○
上列抗告人與相對人間聲明異議事件，抗告人對於臺灣彰化地方
法院中華民國98年4月20日98年度聲字第244號裁定提起抗告，本
院裁定如下：
    主  文
抗告駁回。
抗告訴訟費用新臺幣壹仟元由抗告人負擔。
    理  由
一、按和解筆錄有誤寫、誤算或其他類以之顯然錯誤者，法律上
    雖無得為更正之明文，然訴訟上之和解，既與確定判決有同
    一效力（民事訴訟法第380條第1項參照）。關於判決書更正
    錯誤之規定，於和解筆錄有同一之法律理由，自應類推適用
    。因和解筆錄為法院書記官所作，其錯誤之更正，亦應由法
    院書記官以處分為之。當事人對於此處分提出異議時，依民
    事訴訟法第240條第2項規定，應於送達或受通知後10日內提
    出，由其所屬法院裁定。此10日期間性質上固屬於不變期間
    以外之法定期間。惟既屬於法定期間之一種，訴訟關係人如
    不於期間內為其應為之訴訟行為，即生遲誤期間之效果。易
    言之，遲誤法定期間者，應使訴訟關係人喪失其得於期間內
    應為訴訟行為之權利。
二、本件抗告人即異議人於原審提出異議略以：原審98年度訴字
    第82號請求清償借款事件（原告為相對人，被告為抗告人）
    ，抗告人於民國（下同）98年2月18日下午3時10分原審行言
    詞辯論期日時，僅陳述：「(一)願意和解，但未提及和解筆錄
    所誤植之內容。(二)請求相對人撤銷異議人所有坐落花壇鄉○
    ○街建地之查封程序，以利抗告人出售並清償債務。」，但
    原審書記官並未依抗告人上述陳述而記載和解筆錄，抗告人
    基於相信和解筆錄內容，故未看清內容即簽名，抗告人乃於
    93年3月11日具狀向原審書記官更正和解筆錄，但原審竟於9
    8年3月13日函駁回抗告人提出更正和解筆錄之處分，爰提出
    異議（抗議）等語。
三、原審法院裁定以：原審書記官於98年3月13日函所為駁回更
    正和解筆錄處分，已於98年3月17日送達異議人，此有送達
    證書附卷可參。乃抗告人遲至98年4月9日始提出異議，已逾
    上述10日法定異議期間。從而，抗告人所為異議不合法，應
    予駁回等語。
四、抗告意旨略以：原審98年度訴字第82號請求清償借款事件，
    抗告人及相對人之訴訟代理人於98年2月18日下午3時10分原
    審行言詞辯論期日時，均無提及和解筆錄中之和解內容，而
    抗告人希望和解內容為：「1.利息降低；2.請求相對人撤銷
    抗告人所有另二筆坐落花壇鄉○○街建地之查封程序，以利
    抗告人出售並清償債務。」，但原審書記官並未依抗告人上
    述陳述而記載和解筆錄，抗告人基於相信和解筆錄內容，故
    未看清內容即簽名，抗告人乃於93年3月11日具狀向原審書
    記官更正和解筆錄，但原審竟於98年3月13日函駁回抗告人
    提出更正和解筆錄之處分，抗告人乃提出異議（抗議），惟
    原審未察，竟又裁定駁回抗告人之異議，爰提起抗告，求為
    廢棄原裁定云云。
五、經查：
  (一)、原審98年度訴字第82號請求清償借款事件（原告為相對人
      ，被告為抗告人），兩造於98年2月18日下午3時10分原審
      行言詞辯論期日時，成立和解，其和解內容為：「1.被告
      願給付原告4,000,000元及自97年7月3日起至清償日止，
      按年息百分之5.34計算之利息，並自97年8月4日起至清償
      日止，逾期在6個月以內按上開利率百分之10，超過6個月
      者，按上開利率百分之20計算之違約金。2.原告其餘請求
      拋棄。3.訴訟費用各自負擔」，此有和解筆錄在卷可稽（
      見本院卷14頁）。
  (二)、本件抗告人抗告意旨雖以：原審98年度訴字第82號請求清
      償借款事件，抗告人及相對人之訴訟代理人於98年2月18
      日下午3時10分原審行言詞辯論期日時，均無提及和解筆
      錄中之和解內容，而抗告人希望和解內容為：「1.利息降
      低；2.請求相對人撤銷抗告人所有另二筆坐落花壇鄉○○
      街建地之查封程序，以利抗告人出售並清償債務。」，但
      原審書記官並未依抗告人上述陳述而記載和解筆錄，抗告
      人基於相信和解筆錄內容，故未看清內容即簽名，抗告人
      乃於93年3月11日具狀向原審書記官更正和解筆錄云云。
      惟查原審於98年3月13日函抗告人稱：「本件和解筆錄是
      依據兩造和解內容所製作，且該和解筆錄亦經兩造當事人
      簽名，核無誤寫、誤算或其他類此之顯然錯誤，所請更正
      ，礙難照准」等語，而駁回抗告人提出更正和解筆錄之處
      分，該函已於98年3月17日送達抗告人，此有送達證書在
      卷可稽等情，業據本院依職權調取上開原審98年度訴字第
      82號請求清償借款事件卷，核閱無訛。乃抗告人遲至98年
      4月9日始提出異議，已逾上述10日法定異議期間。揆諸上
      開說明，抗告人所為異議自不合法，從而，原審上述函意
      旨駁回抗告人提出更正和解筆錄之處分及以抗告人逾期提
      出異議而裁定駁回抗告人之提出異議，核無不合。抗告意
      旨仍執前詞指摘原裁定不當，求為廢棄，非有理由，應予
      駁回。
六、本件抗告為無理由，依民事訴訟法第495條之1、第449條第1
    項、第95條、第78條，裁定如主文。
中    華    民    國    98    年    6     月    24    日
                  民事第一庭    審判長法  官  吳火川
                                      法  官  饒鴻鵬
                                      法  官  胡景彬
以上正本係照原本作成。
抗告人得再抗告。
再為抗告應以適用法規顯有錯誤為理由。
如提起再抗告者應於裁定送達後10日內向本院提出抗告理由狀（
須按照他造人數附具繕本）並繳納抗告裁判費新臺幣1,000元，
同時委任律師或具有律師資格之關係人為代理人。
                                      書記官  劉建智
中    華    民    國    98    年    6     月    25    日
                                                      Ｍ


司法院資訊處製作；財團法人民間司法改革基金會備份。
